臺灣板橋地方法院刑事判決　　　　　　100年度訴緝字第239號
　　　　　　　　　　　　　　　　　　100年度訴緝字第240號
公　訴　人　臺灣板橋地方法院檢察署檢察官
被　　　告　劉聰壽
上列被告因違反毒品危害防制條例案件，經檢察官提起公訴（99
年度毒偵字第5061、7535號），被告於準備程序中就被訴事實為
有罪之陳述，本院合議庭裁定由受命法官獨任行簡式審判程序，
茲判決如下：
    主  文
劉聰壽施用第一級毒品，累犯，處有期徒刑柒月，扣案之第一級
毒品海洛因貳包（驗餘總淨重壹點壹柒公克）沒收銷燬，上開海
洛因之包裝袋貳個沒收。又持有第二級毒品甲基安非他命純質淨
重二十公克以上，累犯，處有期徒刑捌月，扣案之第二級毒品甲
基安非他命壹拾包（驗餘總淨重陸點陸玖公克）沒收銷燬，上
開甲基安非他命之包裝袋壹拾個沒收。又施用第一級毒品，累犯
，處有期徒刑柒月，扣案之第一級毒品海洛因壹包（驗餘淨重壹
點柒貳公克）沒收銷燬，上開海洛因之包裝袋壹個沒收。又施用
第二級毒品，累犯，處有期徒刑陸月。應執行有期徒刑貳年；扣
案之第一級毒品海洛因包（驗餘總淨重貳點捌玖公克）、第二
級毒品甲基安非他命壹拾包（驗餘總淨重陸點陸玖公克），均
沒收銷燬之；上開海洛因之包裝袋個、甲基安非他命之包裝袋
壹拾個，均沒收之。
    事  實
一、劉聰壽前於民國94年間因施用毒品案件，經臺灣士林地方法
    院以94年度毒聲字第335 號裁定送勒戒處所觀察、勒戒後，
    因認無繼續施用毒品傾向，於94年8 月30日釋放出所，並由
    臺灣板橋地方法院檢察署檢察官以94年度毒偵字第1568號為
    不起訴處分確定。又於96年間先後因施用毒品案件，經本院
    分別以96年度簡字第3001號判處有期徒刑4 月，減為有期徒
    刑2 月確定，以96年度簡字第7870號判處有期徒刑4 月確定
    ，均於97年6 月23日易科罰金執行完畢。再於98年間因施用
    毒品案件，經本院以98年度簡字第7056號判處有期徒刑5 月
    確定，於98年11月27日易科罰金執行完畢。
二、詎劉聰壽仍不知悔改且未戒除毒癮，明知海洛因、甲基安非
    他命分別為毒品危害防制條例所列管之第一級、第二級毒品
    ，依法不得持有及施用，竟仍基於持有並施用第一級、第二
    級毒品之犯意，先後為下列犯行：
  (一)於99年6 月10日某時許，在臺北縣蘆洲市（已改制為新北市
    蘆洲區，以下仍援用原名）中山一路263 號3 樓301 室之居
    所，以將海洛因摻入香菸點燃吸食煙霧之方式，施用海洛因
    1 次；另於99年6 月10日晚間6 時45分為警採集尿液回溯96
    小時內之某時許（為警查獲後至採尿時止人身自由受公權力
    拘束之時間應予排除），在不詳地點，以將甲基安非他命置
    入吸食器內點火燒烤吸食煙霧之方式，施用甲基安非他命1
    次。嗣於99年6 月10日下午3 時45分許，在臺北縣蘆洲市○
    ○○路與成功路口處為警查獲，經其同意採集尿液送驗後，
    結果呈鴉片類及安非他命類陽性反應，始悉上情，並當場扣
    得海洛因2 包（為粉末狀，驗前總淨重1.18公克，驗餘總淨
    重1.17公克）、甲基安非他命8 包，隨即於同日下午3 時55
    分許，經劉聰壽同意受搜索後，為警偕同在其上址居所內扣
    得甲基安非他命2 包（與在上址路口處查獲之甲基安非他命
    8 包均為白色晶體狀，驗前總淨重37.14 公克，純度約98％
    ，驗前總純質淨重約36.39 公克，驗餘總淨重36.69 公克）
    （即99年度毒偵字第5061號卷犯罪事實）。
  (二)於99年9 月19日晚間9 時許，在臺北縣土城市○○街之麥當
    勞附近，以將海洛因摻入香菸點燃吸食煙霧之方式，施用海
    洛因1 次；另於99年9 月20日晚間11時40分為警採集尿液回
    溯96小時內之某時許（為警查獲後至採尿時止人身自由受公
    權力拘束之時間應予排除），在不詳地點，以將甲基安非他
    命置入吸食器內點火燒烤吸食煙霧之方式，施用甲基安非他
    命1 次。嗣於同年月20日晚間9 時50分許，在臺北縣土城市
    ○○路與亞洲路口前為警查獲，經採集其尿液送驗後，結果
    呈嗎啡及安非他命類陽性反應，始查悉上情，並當場扣得海
    洛因1 包（為粉末狀，驗前淨重1.77公克，驗餘淨重1.72
    公克）（即99年度毒偵字第7535號卷犯罪事實）。
三、案經臺北縣政府警察局（現改制為新北市政府警察局，以下
    仍援用原名）蘆洲分局、土城分局先後移送臺灣板橋地方法
    院檢察署檢察官偵查起訴。
    理  由
一、本件被告劉聰壽所犯係死刑、無期徒刑、最輕本刑為3 年以
    上有期徒刑以外之罪，其於準備程序中就被訴事實為有罪之
    陳述，本院告知簡式審判程序之旨，並聽取公訴人、被告之
    意見後，經合議庭裁定由受命法官獨任進行簡式審判程序審
    理，合先敘明。
二、被告上揭施用海洛因之犯行，均據其於偵查中及本院審理時
    坦承不諱，而被告上揭施用甲基安非他命之犯行，亦據其於
    本院審理時供承在卷。關於事實欄二、(一)部分，並有臺北縣
    政府警察局蘆洲分局搜索扣押筆錄暨扣押物品目錄表各2 份
    、現場暨扣案毒品照片共42張附卷可稽，而其於99年6 月10
    日晚間6 時45分許為警採集之尿液，經送台灣檢驗科技股份
    有限公司檢驗，確認結果呈鴉片類及安非他命類陽性反應，
    有該公司99年6 月29日出具之濫用藥物檢驗報告、臺北縣政
    府警察局蘆洲分局偵辦毒品案件尿液代號對照表各1 紙在卷
    可憑（見臺灣板橋地方法院檢察署100 年度毒偵字第5061號
    卷第32、70頁）。關於事實欄二、(二)部分，並有臺北縣政府
    警察局保安警察大隊搜索扣押筆錄暨扣押物品目錄表各1 份
    、現場照片2 張在卷可稽，而其於99年9 月20日晚間11時40
    分許為警採集之尿液，經送上開公司檢驗，確認結果呈嗎啡
    及安非他命類陽性反應，有該公司99年10月5 日出具之濫用
    藥物檢驗報告、臺北縣政府警察局查獲毒品案件尿液檢體監
    管紀錄表各1 紙在卷可憑（見同署100 年度毒偵字第7535號
    卷第51、53頁），足以佐證被告自白與事實相符，堪以採信
    。被告犯行洵堪認定，應依法論科。
三、而按觀察、勒戒或強制戒治執行完畢釋放後，5 年內再犯第
    10條之罪者，檢察官應依法追訴，毒品危害防制條例第23條
    第2 項定有明文。又毒品危害防制條例於92年7 月9 日修正
    公佈，自93年1 月9 日施行，其中第20條、第23條將施用毒
    品之刑事處遇程序，區分為「初犯」及「5 年內再犯」、「
    5 年後再犯」。依其立法理由之說明：「初犯」，經觀察、
    勒戒或強制戒治後，應為不起訴處分或不付審理之裁定；經
    觀察、勒戒或強制戒治執行完畢釋放後，「5 年內再犯」者
    ，因其再犯率甚高，原實施之觀察、勒戒及強制戒治既已無
    法收其實效，爰依法追訴或裁定交付審理。至於經觀察、勒
    戒或強制戒治執行完畢釋放後，「5 年後再犯」者，前所實
    施之觀察、勒戒或強制戒治已足以遮斷其施用毒品之毒癮，
    為期自新及協助其斷除毒癮，仍適用「初犯」規定，先經觀
    察、勒戒或強制戒治之程式。從而依修正後之規定，僅限於
    「初犯」及「5 年後再犯」二種情形，始應先經觀察、勒戒
    或強制戒治程式；倘被告於5 年內已再犯，經依法追訴處罰
    ，縱其第3 次（或第3 次以上）再度施用毒品之時間，在初
    犯經觀察、勒戒或強制戒治執行完畢釋放5 年以後，已不合
    於「5 年後再犯」之規定，且因已於「5 年內再犯」，顯見
    其再犯率甚高，原實施觀察、勒戒或強制戒治，已無法收其
    實效，即應依該條例第10條處罰（最高法院95年度台非字第
    59號判決可參）。經查，本件被告前有如事實欄所載觀察、
    勒戒執行完畢紀錄，有臺灣高等法院被告前案紀錄表在卷可
    憑，被告於上開觀察、勒戒執行完畢釋放後，5 年內再犯上
    開事實欄二、(一)所載施用毒品犯行，依前揭條例第23條第2
    項之規定，自應依法追訴。又被告雖係於上開觀察、勒戒執
    行完畢釋放5 年後再犯上開事實欄二、(二)所載施用毒品犯行
    ，惟其於觀察、勒戒執行完畢釋放後5 年內曾因施用毒品遭
    追訴處罰，已如前述，則其前所實施之觀察勒戒未足以遮斷
    施用毒品之癮，依上揭說明，此部分施用毒品犯行，自與前
    揭條例第20條第3 項之規定僅得適用於「5 年後再犯」之情
    形不合，而應依同條例第10條論科。
四、按海洛因、甲基安非他命分別為毒品危害防制條例第2 條第
    2 項第1 款、第2 款所定之第一級、第二級毒品，依法不得
    持有及施用。又按最高法院歷年來針對罪數問題乃建立所謂
    「吸收犯」之理論（最高法院93年度台上字第6502號判決意
    旨參照），且其類型亦非專以高度行為吸收低度行為一類為
    限，尚包括全部行為吸收部分（階段）行為等。又所謂高度
    行為吸收低度行為，乃係基於法益侵害之觀點，認為當高度
    行為之不法內涵足以涵蓋低度行為時，方得論以吸收犯。98
    年5 月20日修正（並自修正公布後6 個月施行）之毒品危害
    防制條例既將同屬持有毒品行為之處罰依數量多寡而分別以
    觀，顯見立法乃係有意以持有毒品數量作為評價持有毒品行
    為不法內涵高低之標準，並據此修訂持有毒品罪之法定刑，
    俾使有所區隔。因此可推知當行為人持有毒品數量達法定標
    準以上者，由於此舉相較於僅持有少量毒品之不法內涵較高
    、法定刑亦隨之顯著提升，縱令行為人係為供個人施用而一
    次購入，由於該等行為不法內涵非原本施用毒品行為所得涵
    蓋，自不得拘泥於以往施用行為吸收持有行為之既定見解，
    應本諸行為不法內涵高低行為判斷標準，改認持有法定數量
    以上毒品之行為屬高度行為而得吸收施用毒品行為，或逕認
    施用毒品之輕行為當為持有超過法定數量毒品之重行為所吸
    收，方屬允當（臺灣高等法院暨所屬法院98年法律座談會刑
    事類提案第15號研討結果參照）。準此，本件被告關於事實
    欄二、(一)持有甲基安非他命純質淨重已達20公克以上，且係
    為供己施用而購入，並進而施用之，核其就此部分所為，係
    犯毒品危害防制條例第11條第4 項之持有第二級毒品純質淨
    重20公克以上之罪，其施用甲基安非他命之低度行為，應為
    其持有甲基安非他命純質淨重逾20公克之高度行為所吸收，
    不另論罪，公訴意旨認被告此部分應論以施用第二級毒品罪
    嫌，惟起訴之犯罪事實既已論述被告持有第二級毒品甲基安
    非他命純質淨重逾20公克，公訴人所引用之法條容有未洽，
    本院自應變更起訴法條如上。另關於事實欄二、(一)所載被告
    施用海洛因部分，核其所為，係犯同法第10條第1 項之施用
    第一級毒品罪；而就事實二、(二)部分，則係犯同法第10條第
    1 項之施用第一級毒品罪及同條第2 項之施用第二級毒品罪
    ；上揭三次施用前持有海洛因、甲基安非他命之低度行為，
    分別為施用之高度行為所吸收，均不另論罪。又被告持有第
    二級毒品達一定數量與其餘三次施用第一、二級毒品犯行間
    ，犯意各別，行為互異，顯係基於不同犯意而為之，應予分
    論併罰。又查被告前有如事實欄所載之有期徒刑執行完畢紀
    錄，有卷附上開被告前案紀錄表可按，其於受有期徒刑執行
    完畢後，5 年以內故意再犯本件有期徒刑以上之四罪，均為
    累犯，皆應依刑法第47條第1 項之規定加重其刑。
五、爰審酌被告經觀察、勒戒及多次論罪科刑後，仍未能戒絕毒
    癮，猶為本件施用毒品犯行，且為供自己施用，竟持有第二
    級毒品純質淨重20公克以上，對於社會風氣、治安有潛在之
    危害性，行為實有不當，惟念其於犯罪後坦承犯行，態度良
    好，及其犯罪動機、目的、手段、所持有之第二級毒品數量
    ，所犯並未危害他人法益等一切情狀，分別量處如主文所示
    之刑，並定其應執行之刑，以資懲儆。
六、扣案如事實欄二、(一)所示之粉末2 包（驗前總淨重1.18公克
    ，驗餘總淨重1.17公克）、白色晶體10包（驗前總淨重37.1
    4 公克，純度約98％，驗前總純質淨重約36.39 公克，驗餘
    總淨重36.69 公克），經送驗結果，粉末檢出第一級毒品海
    洛因成分，白色晶體檢出第二級毒品甲基安非他命成分，分
    別有法務部調查局濫用藥物實驗室99年7 月12日調科壹字第
    09923015390 號鑑定書、內政部警政署刑事警察局99年6 月
    30日刑鑑字第0990085033號鑑定書各1 紙在卷可稽（見同署
    第5061號卷第80、76頁），而事實欄二、(二)所示扣案之粉末
    1 包（驗前淨重1.77公克，驗餘淨重1.72公克），經送驗結
    果，檢出第一級毒品海洛因成分，另有法務部調查局濫用藥
    物實驗室99年11月1 日調科壹字第09923024180 號鑑定書1
    紙存卷可憑（見同署第7535號卷第55頁），均屬查獲之毒品
    ，不問屬於犯人與否，應依毒品危害防制條例第18條第1 項
    前段之規定宣告沒收銷燬。至上開海洛因之外包裝袋3 個、
    甲基安非他命之外包裝袋10個，為供被告犯持有第一級、第
    二級毒品所用之物，且均為被告所有，亦經被告於警、偵訊
    時陳明在卷，爰併依刑法第38條第1 項第2 款規定，均宣告
    沒收之。
據上論斷，應依刑事訴訟法第273 條之1 第1 項、第299 條第1
項前段、第300 條，毒品危害防制條例第10條第1 項、第2 項、
第11條第4 項、第18條第1 項前段，刑法第11條、第47條第1 項
、第51條第5 款、第38條第1 項第2 款，判決如主文。
本案經檢察官周芳怡到庭執行職務。
中    華    民    國   100    年    11    月    25    日
                  刑事第十二庭  法  官  曹惠玲
上列正本證明與原本無異。
如不服本判決，應於送達後10日內敘明上訴理由，向本院提出上
訴狀，上訴於本院第二審合議庭 (應附繕本) 。其未敘述上訴理
由者，應於上訴期間屆滿後20日內向本院補提理由書「切勿逕送
上級法院」。
                                書記官  蕭佩宜
中    華    民    國   100    年    11    月    28    日
附錄本案論罪科刑法條全文：
毒品危害防制條例第10條
施用第一級毒品者，處6 月以上5 年以下有期徒刑。
施用第二級毒品者，處3 年以下有期徒刑。
毒品危害防制條例第11條
持有第一級毒品者，處3 年以下有期徒刑、拘役或新臺幣5 萬元
以下罰金。
持有第二級毒品者，處2 年以下有期徒刑、拘役或新臺幣3 萬元
以下罰金。
持有第一級毒品純質淨重十公克以上者，處1 年以上7 年以下有
期徒刑，得併科新臺幣100 萬元以下罰金。
持有第二級毒品純質淨重二十公克以上者，處6 月以上5 年以下
有期徒刑，得併科新臺幣70萬元以下罰金。
持有第三級毒品純質淨重二十公克以上者，處3 年以下有期徒刑
，得併科新臺幣30萬元以下罰金。
持有第四級毒品純質淨重二十公克以上者，處1 年以下有期徒刑
，得併科新臺幣10萬元以下罰金。
持有專供製造或施用第一級、第二級毒品之器具者，處1 年以下
有期徒刑、拘役或新臺幣1 萬元以下罰金。